臺灣高等法院民事裁定
111年度抗字第642號
抗  告  人  黃鎮華  


上列抗告人因與相對人財政部國有財產署北區分署間回復原狀強
制執行聲明異議事件，對於中華民國111年3月30日臺灣臺北地方
法院111年度執事聲字第94號裁定，提起抗告，本院裁定如下：
    主      文
抗告駁回。
抗告程序費用由抗告人負擔。
    理      由
一、按對於法院所為之裁定聲明不服，應依抗告程序為之，故當
    事人對於裁定，如於抗告期間內以書狀向法院表示不服之意
    旨，縱該書狀內未用抗告名稱，仍應以提起抗告論。查原法
    院111年度執事聲字第94號裁定（下稱原裁定）係於民國111
    年4月7日送達抗告人（見原裁定卷第51頁之送達證書）。抗
    告人於同日提出「國家賠償救濟狀（應作為未為自為作為事
    件）」(本院卷第11頁)，而對原裁定聲明不服，雖未使用「
    抗告」名稱，惟抗告人係於抗告期間向法院表示不服之意，
    依上開說明，仍應視為對於該裁定提起抗告之意。次按強制
    執行應依執行名義為之，債權人聲請強制執行時，應提出該
    執行名義之證明文件，強制執行法第4條第1項、第6條第1項
    分別定有明文，是執行法院就執行名義是否有效成立，自應
    加以審查（最高法院81年度台抗字第114號判例要旨參照）
    。又強制執行程序，準用民事訴訟法之規定；聲請人強制執
    行之聲請，有不合程式或不備其他法定要件者，執行法院應
    以裁定駁回之，強制執行法第30條之1、民事訴訟法第249條
    第1項第6款亦有明文。
二、本件抗告人請求相對人回復門牌號碼臺北市○○區○○○路00巷0
    0號建物之合法登記，原法院司法事務官以抗告人未繳納執
    行費，且提出本院104年度抗字第354號裁定影本非回復原狀
    登記之執行名義為由，依強制執行法第30條之1、民事訴訟
    法第249條第1項第6款規定，以111年度司執字第19069號裁
    定（下稱原處分）駁回抗告人強制執行之聲請，抗告人不服
    ，提起異議，原法院維持原處分，以原裁定駁回抗告人之異
    議，抗告人不服，提起本件抗告。
三、查抗告人聲請強制執行未據依法繳納執行費，及提出執行名
    義正本，經原法院通知抗告人補繳執行費新臺幣（下同）3,
    000元及補正執行名義正本（見原處分卷第16頁），抗告人
    提出強制執行陳報狀說明執行費已於原法院110年度司執字
    第85417號強制執行事件（下稱前執行事件）繳納，及提出
    本院函、本院104年度抗字第354號民事裁定、原法院民事裁
    定確定證明書、臺北市中山地政事務所（下稱中山地政所）
    土地登記案件補正通知書、中山地政所通知、地籍圖、臺北
    市民e點通網頁列印資料、抗告人向中山地政所申請註記登
    記之申請書、臺北市稅捐稽徵處函覆抗告人之通知、原法院
    111年度聲字第1號行政訴訟裁定等文件為執行名義（見原處
    分卷第19-32頁）。惟抗告人就前執行事件聲請強制執行業
    經裁定駁回確定（見本院卷第187-195頁之原法院110年度司
    執字第85417號、原法院110年度執事聲字第190號、本院110
    年度抗字第1269號裁定），並非因執行無效果而發給抗告人
    債權憑證，是抗告人於111年2月15日另行聲請本件強制執行
    ，即無強制執行法第28條之3第2項免徵執行費規定之適用，
    抗告人自應就本件強制執行依法繳納執行費，然抗告人未遵
    期繳納執行費（見原處分卷第33頁之多元化案件繳費查詢清
    單），強制執行聲請自有不合程式，不備要件之情事。又抗
    告人就執行名義之證明文件雖提出上開文件，並於抗告後補
    提行政院衛生署藥物食品檢驗局函、最高法院函、最高法院
    民事第一庭函、本院民事裁定確定證明書、說明書、協議書
    、門牌改編證明書、臺北○○○○○○○○函、中山地政所函、時報
    周刊新聞報導、行政訴訟答辯狀、中山地政所行政訴訟陳報
    狀、本院函、司法院民事廳書函、本院99年度抗字第1307號
    民事裁定、本院民事裁定確定證明書等文件（見本院卷第19
    -37、41-47、55、59、87-101、167-186頁），惟其中㈠本院
    104年度抗字第354號民事裁定係廢棄原法院103年度補字第2
    144號裁定所核定之訴訟標的價額，㈡原法院民事裁定確定證
    明書係證明原法院104年度簡字第17號裁定業於105年1月31
    日確定，而該裁定係以抗告人起訴未據繳納裁判費為由，駁
    回抗告人所提之訴，㈢原法院111年度聲字第1號行政訴訟裁
    定係將抗告人請求事件移送至民事庭，㈣本院99年度抗字第1
    307號民事裁定既確定證明書係廢棄原法院99年度訴字第313
    9號駁回抗告人起訴之裁定，俱與本件抗告人聲請強制執行
    之執行名義無涉，而其餘文件皆非執行名義證明文件，故其
    所為本件強制執行之聲請，程式要件顯有欠缺。從而，原法
    院司法事務官依強制執行法第30條之1、民事訴訟法第249條
    第1項第6款規定，以原處分駁回抗告人強制執行之聲請，原
    裁定駁回其對原處分之異議，於法均無不合。抗告論旨指摘
    原處分及原裁定不當，聲明廢棄，為無理由，應予駁回。
四、據上論結，本件抗告為無理由，爰裁定如主文。
中　　華　　民　　國　　111 　年　　 8　　月　　30　　日
                  民事第二十五庭
                      審判長法  官  謝碧莉
                            法  官  林俊廷
                            法  官  楊惠如
正本係照原本作成。
本裁定除以適用法規顯有錯誤為理由外，不得再抗告。如提起再
抗告，應於收受送達後10日內委任律師為代理人向本院提出再抗
告狀。並繳納再抗告費新臺幣１千元。
中　　華　　民　　國　　111 　年　　8 　　月　　30　　日
                             　
　　　　　                  書記官　張永中